【裁判字號】    91,訴,2955
【裁判日期】    920122
【裁判案由】    偽造文書等
【裁判全文】
台灣台中地方法院刑事判決                        九十一年度訴字第二九五五號
    公  訴  人  台灣台中地方法院檢察署檢察官
    被      告  甲○○  男  二.
右列被告因偽造文書等案件，經檢察官提起公訴（九十年度偵緝字第３１８號），本
院判決如左：
    主      文
甲○○意圖為自己不法之所有，而侵占對於業務上所持有之物，處有期徒刑陸月，如
易科罰金，以參佰元折算壹日；又意圖為自己不法之所有，而侵占自己持有他人之物
，處有期徒刑參月，如易科罰金，以參佰元折算壹日；又行使偽造私文書，足以生損
害於他人，處有期徒刑參月，如易科罰金，以參佰元折算壹日。應執行有期徒刑拾月
，如易科罰金，以參佰元折算壹日。
    事      實
一、甲○○係台中縣太平市○○路二四一號百沅通信廣場之負責人，乙○○於民國八
    十七年四月十三日委託甲○○代為辦理行動電話門號過戶手續，並交付新台幣（
    下同）六千元之費用給甲○○，由甲○○所僱用之會計小姐收受，詎甲○○辦理
    過戶手續時因額滿而未能辦理，竟意圖為自己不法所有，未將其因業務上之關係
    所持有之該筆款項返還與乙○○而侵占入己。乙○○另於八十七年四月中旬，向
    甲○○購買行動電話一批，甲○○同意於定貨隔日交付貨物，而要求乙○○先行
    支付貨款，乙○○乃交付第一商業銀行為付款人之（一）票號ＭＢ四０五一三號
    金額七萬五千元（二）票號ＭＢ四０五一五號金額三萬七千二百元（三）票號Ｍ
    Ｂ四０五二三號金額三萬一千四百元（四）票號ＭＢ四０五二五號金額三萬一千
    四百元之支票四紙，以給付貨款。嗣甲○○將前開支票轉讓與第三人，然甲○○
    卻未依約交付貨物給乙○○，乙○○為避免損失，即以存款不足之理由，使支票
    屆期提示無法獲得付款，而其後持票人持前開票號ＭＢ四０五一五號及ＭＢ四０
    五二三號之支票請求乙○○支付票款，乙○○即於八十七年五月七日交付六萬八
    千六百元之現金給甲○○，要求甲○○以該現金換回前開二紙支票。詎甲○○竟
    意圖為自己不法所有，也將乙○○所交付之現金六萬八千六百元侵占入己，而未
    以該現金換回前開二紙支票。
二、甲○○另在台中縣太平市○○路二四一號，擔任傑暘通訊行太平分行店長，李永
    洲於八十六年十二月底某日，於前開通訊行交付其所有之國民身份證予甲○○，
    委託甲○○代為刻印章，用以辦理行動電話門號及購買行動電話話機，甲○○於
    取得李永洲之身分證件及印章後，明知李永洲並未授權申請無線電叫人業務，仍
    將李永洲之身分證及印章交付與不知情之李相儒，委託不知情之李相儒於八十七
    年一月十四日，持李永洲之身分證及印章，以代理人之身份，在中華電信股份有
    限公司無線電叫人業務租用申請書上，盜用李永洲之印章蓋於申請書上，用以申
    請0000000000號呼叫器號碼，足生損害於李永洲及中華電信股份有限
    公司。嗣於八十七年九月八日警方通知李永洲製作相關筆錄時始發現上情。
二、案經乙○○告訴由及交通部電信總局報請台灣台中地方法院檢察署檢察官偵查起
    訴。
    理     由
一、被告甲○○就侵占乙○○所交付之六萬八千六百元部分之犯罪事實，坦承不諱，
    而否認侵占乙○○所交付之六千元之犯行，也否認冒用李永洲之名義申請000
    0000000號呼叫器號碼偽造文書之犯行，辯解稱關於六千元部分，事實上
    乙○○只交付五千元，委託辦理之事項無法辦理之後，乙○○硬稱是交付六千元
    ，因為金額有不符合，雙方有爭執，所以遲未返還乙○○，並非予以侵占入己；
    至於以李永洲之名義申請0000000000號呼叫器號碼部分，實際上是弄
    錯客戶身份證件所致，李永洲第一次收到帳單向其反應時，才知道弄錯云云。
二、查被告甲○○就侵占乙○○所交付之六萬八千六百元部分之犯罪事實，坦承不諱
    ，核與告訴人乙○○指訴之情節相符，此部份事證明確，被告侵占犯行堪以認定
    。另查乙○○於八十七年四月十三日委託被告甲○○代為辦理行動電話門號過戶
    手續，確實係交付六千元之費用給甲○○所僱用之會計小姐，此業據乙○○指陳
    甚明，該項費用係乙○○為委託被告甲○○代為辦理行動電話門號過戶手續而交
    付，當無誤記之可能，而被告甲○○經辦各項業務，經手之金錢較多，記憶難免
    不清楚，自以乙○○之指陳為可採，而被告於八十七年四月十三日收受該筆費用
    ，遲至現在已經逾四年餘將近五年，仍然不歸還，顯見其有據為己有不法所有之
    意圖，其所稱金額不符所以沒有歸還云云，應係其推託之詞而已，不足以採信，
    此部份事證也屬明確，被告業務侵占犯行同堪認定。另查李永洲於檢察官偵查中
    陳稱並無委託被告甲○○申請呼叫器號碼，八十七年九月八日警方通知製作筆錄
    時才知情，之前均未收到帳單，是被告辯解稱係李永洲向其反應始知情云云，不
    足採信。況倘係被告誤認李永洲申請前開呼叫器號碼，亦應將所申請之號碼供李
    永洲使用，被告竟將該號碼供不詳年籍之人使用，益見其辯稱誤認李永洲欲申請
    云云為不實。而被告將李永洲之身分證及印章交付與不知情之李相儒，委託不知
    情之李相儒於八十七年一月十四日，持李永洲之身分證及印章，以代理人之身份
    ，在中華電信股份有限公司無線電叫人業務租用申請書上，盜用李永洲之印章蓋
    於申請書上，用以申請0000000000號呼叫器號碼，此有中華電信股份
    有限公司無線電叫人業務租用申請書影本在卷可參，並經證人李相儒於檢察官偵
    查中供證無訛，此部份事證同屬明確，被告偽造文書犯行堪以認定。
二、核被告甲○○所為，其侵占乙○○所交付之六萬八千六百元部分，係犯刑法三百
    三十五條第一項之普通侵佔罪，其侵占乙○○所交付之六千元部分，係犯刑法第
    三百三十六條第二項之業務侵佔罪，其將李永洲之身分證及印章交付與不知情之
    李相儒，委託不知情之李相儒持李永洲之身分證及印章，以代理人之身份，在中
    華電信股份有限公司無線電叫人業務租用申請書上，盜用李永洲之印章蓋於申請
    書上，用以申請0000000000號呼叫器號碼，此部份係犯刑法第二百十
    條、第二百十六條之行使偽造私文書罪。其在中華電信股份有限公司無線電叫人
    業務租用申請書上，盜用李永洲之印章蓋於申請書上，用以申請0000000
    000號呼叫器號碼，自足生損害於李永洲及中華電信股份有限公司。被告利用
    不知情之李相儒犯偽造文書罪，係間接正犯。又被告盜用李永洲之印章，係偽造
    私文書之部分行為，且偽造私文書之低度行為，應為行使偽造私文書高度行為所
    吸收，均不另為論罪。再被告所犯之普通侵佔罪、業務侵佔罪及行使偽造私文書
    罪，犯意各別罪名有異，應予分論併罰。爰審酌被告犯罪之動機、目的、手段、
    所生之危害及其品行、智識程度與犯罪後之態度等一切情狀，就其所犯上開三罪
    ，分別量處如主文所示之刑並定應執行之刑急諭知易科罰金之折算標準。又被告
    行為後，刑法第四十一條業經立法院通過修正為犯最重本刑五年以下之刑之罪，
    而受六個月以下有期徒刑或拘役之宣告，因身體、教育、職業、家庭之關係或其
    他正當事由，執行顯有困難者，得以一元以上三元以下折算壹日，易科罰金。但
    確因不執刑所宣告之刑，難收矯正之效，或難以維持法秩序者，不在此限。（另
    增訂第二項，併合處罰之數罪，均有前項情形，其應執行之刑逾六月者，亦同。
    ）並經總統於九十年一月十日公佈，同年月十二日生效，本件自應適用修正公佈
    生效之新法諭知易科罰金之折算標準。
三、被告將李永洲之身分證及印章交付與不知情之李相儒，委託不知情之李相儒於八
    十七年一月十四日，持李永洲之身分證及印章，以代理人之身份，在中華電信股
    份有限公司無線電叫人業務租用申請書上，盜用李永洲之印章蓋於申請書上，用
    以申請0000000000號呼叫器號碼，而偽造私文書，於申請書上雖然有
    書寫李永洲之姓名，然查此部份係書寫於「租用人名稱欄」及「持用人姓名欄」
    此有中華電信股份有限公司無線電叫人業務租用申請書影本在卷可參，僅在供在
    中華電信股份有限公司辨別租用人及持用人為何人而已，與簽名表示意思之情形
    不同，是此部份自無偽造署押（簽名）之問題，故此部份毋庸諭知沒收，併予敘
    明。
據上論斷，應依刑事訴訟法第二百九十九條第一項前段，刑法第三百三十五條第一項
、第三百三十六條第二項、第二百十六條、第二百十條、第五十一條第五款、第二條
第一項前段、修正後刑法第四十一條第一項前段，罰金罰鍰提高標準條例第一條前段
、第二條，判決如主文。
中      華      民      國      九十二    年    一      月    二十二    日
                                    法  官      李添興
右正本證明與原本無異。
如不服本判決，應於判決送達後十日內，向本院提出上訴狀（須附繕本）。
                                    書記官
中      華      民      國      九十二    年    一      月    二十二    日
附錄
中華民國刑法第三百三十五條 (普通侵占罪)
意圖為自己或第三人不法之所有，而侵占自己持有他人之物者，處五年以下有期徒刑
、拘役或科或併科一千元以下罰金。
前項之未遂犯罰之。
中華民國刑法第三百三十六條 (公務公益侵占罪、業務侵占罪)
對於公務上或因公益所持有之物，犯前條第一項之罪者，處一年以上七年以下有期徒
刑，得併科五千元以下罰金。
對於業務上所持有之物，犯前條第一項之罪者，處六月以上五年以下有期徒刑，得併
科三千元以下罰金。
前二項之未遂犯罰之。
中華民國刑法第二百一十條 (偽造變造私文書罪)
偽造、變造私文書，足以生損害於公眾或他人者，處五年以下有期徒刑。
中華民國刑法第二百一十六條 (行使偽造變造或登載不實之文書罪)
行使第二百十條至第二百十五條之文書者，依偽造、變造文書或登載不實事項或使登
載不實事項之規定處斷。


司法院資訊處製作；財團法人民間司法改革基金會備份。
